臺灣高等法院刑事判決　　　　　　　　 94年度交上訴字第1號
上　訴　人
即　被　告　乙○○
　　　　　　　　　　　三號
上列上訴人因過失致死案件，不服臺灣宜蘭地方法院93年度交訴
字第40號，中華民國93年11月17日第一審判決（起訴案號：臺灣
宜蘭地方法院檢察署93年度偵字第2263號），提起上訴，本院判
決如下：
    主  文
上訴駁回。
乙○○緩刑貳年。
    事  實
一、乙○○係璉陞工程行之起重吊車操作員，係從事以操作並駕
    駛吊車為業務之人，於民國93年5 月23日上午，駕駛起重吊
    車，沿宜蘭縣冬山鄉○○路○段291巷由南往北方向行駛，於
    同日上午8時2分許，行經宜蘭縣冬山鄉○○路○段與291巷之
    無號誌交岔路口，欲左轉彎往親和路2 段方向行駛時，本應
    注意非屬汽車範圍而必須行駛於道路之動力機械，應向公路
    監理機關申請核發臨時通行證，才可憑證行駛於一般道路，
    竟疏未注意向公路監理機關申請核發臨時通行證，而貿然將
    屬於動力機械範圍內之起重吊車行駛於道路上，且其行經上
    開路口時，應注意車輛行經無號誌交岔路口時，應減速慢行
    ，作隨時停車之準備，又車輛行駛至無號誌之交岔路口，支
    線道車應暫停讓幹線道車先行，而依當時天候晴、日間自然
    光線、路面乾燥、無缺陷、無障礙物及視距良好之情形下，
    並無不能注意之情事，竟未減速慢行且未停讓左方幹線道車
    輛先行，適有陳良達騎乘車牌號碼GWT-298 號重型機車，沿
    宜蘭縣冬山鄉○○路○ 段由羅東往利澤方向行駛（即由西往
    東方向行駛），行經上開路口時，因閃避不及，撞及乙○○
    駕駛之起重吊車之前端吊鉤，造成陳良達受有頭部外傷併顱
    內出血及腦腫之傷害，經送醫急救，仍於同日下午3 時25分
    許不治死亡。嗣經乙○○委託路人報警，於警員前往現場處
    理時在場，並當場承認為肇事人自首而接受裁判。
二、案經陳良達之父甲○○訴由宜蘭縣警察局羅東分局報請臺灣
    宜蘭地方法院檢察署檢察官相驗後偵查起訴。
    理  由
一、訊據上訴人即被告乙○○固坦承有未經申請領有臨時通行證
    而駕駛起重吊車於上開地點，而於上開時間，因過失發生車
    禍事故造成被害人陳良達死亡等情均坦承不諱，惟矢口否認
    其有全部之過失，辯稱：當時沒有號誌燈，伊要左轉，伊是
    停住的，對方時速八、九十公里，他直接撞過來，我承認有
    過失，但是我的過失程度沒有那麼嚴重，被害人也有過失云
    云。經查：
  (一)右揭事實，業據告訴人甲○○指述明確，並有道路交通事故
    現場圖、道路交通事故調查報告表、現場照片22幀在卷可稽
    ，且被害人陳良達確因本件車禍事故死亡，此亦經臺灣宜蘭
    地方法院檢察署檢察官督同法醫師相驗明確，並有驗斷書、
    相驗屍體證明書、勘驗筆錄及相驗照片在卷足憑。按非屬汽
    車範圍必須行駛於道路之動力機械，應比照第80條之規定，
    向公路監理機關聲請核發臨時通行證，憑證行駛，次按汽車
    行經無號誌之交岔路口時，應減速慢行，作隨時停車之準備
    ，又按汽車行駛至無號誌交岔路口，支線道車應暫停讓幹線
    道車先行，道路交通安全規則第83條、第93條第1項第3款及
    第102 條分別定有明文，被告為領有駕駛執照之人，對於上
    開規定，自應知之甚稔，無法諉為不知，而本件依道路交通
    事故現場圖所示，被告所行駛之車道路寬約為四點九米，而
    被害人行駛之車道為四線道，路寬有十幾米，顯見被告係屬
    支線道車，而被害人為幹線道車，故被告既自承於上開路口
    欲左轉彎，自屬支線道車，本應停讓幹線道車之被害人先行
    ，而依當時天候晴、日間自然光線、路面無缺陷、無障礙物
    、視距良好，並無不能注意之情事，被告竟疏未注意上開規
    定，而未經申請臨時通行證即行駛而行經上開無號誌之交岔
    路口時，未減速慢行而作隨時停車之準備，且未停讓幹線道
    車之被害人先行，即貿然自支線道行駛而出，致被害人閃避
    不及而撞及起重吊車之吊鉤，被告實有過失甚明。
  (二)被告雖辯稱被害人車速過快亦有過失云云，然依道路交通事
    故現場圖及現場照片觀之，被害人騎乘機車係因頭部撞及被
    告駕駛之起重吊車之前端吊鉤，始發生此交通事故，而機車
    於撞擊後滑行至路口前方，距離路口掉落之眼鏡及安全帽約
    18.9公尺之距離，機車滑行之距離尚非甚遠，而安全帽上遭
    撞擊後，亦非有嚴重之毀損，則若被害人當時之車速顯著過
    快，則其以高速撞擊該吊車前端吊鉤，其安全帽應有嚴重之
    毀損，且機車滑行之距離亦應更遠，故依現場之狀況觀之，
    實難認定被害人當時之車速有過快之情形，故被告辯稱被害
    人車速過快而有過失云云，顯難採納。
  (三)被告自承：當時兩輛機車要過，另一台已經過去等語在卷，
    顯見被告於行經上開交岔路口時，已經見到被害人之機車行
    駛而來，故被告實已能注意而能採取必要之安全措施，然被
    告卻疏未注意，被告已有過失無誤，臺灣省基宜區車輛行車
    事故鑑定委員會亦同此認定，此有臺灣省基宜區車輛行車事
    故鑑定委員會出具之鑑定意見書在卷可考。被告若於駕駛該
    起重吊車行駛於道路前，有申請臨時通行證，且於行經無號
    誌之交岔路口時，能減速慢行，並作隨時停車之準備，而先
    行停車讓幹線道之被害人機車先行，當不致肇致本件車禍事
    故之發生，而被害人確因本件車禍事故而死亡，被告之過失
    行為與被害人死亡結果間，有相當因果關係甚明，本件事證
    明確，被告業務過失致人於死之犯行堪以認定，應依法論科
    。
二查被告乙○○為璉陞工程行之操作起重吊車之操作員，以操
    作及駕駛起重吊車為業，為從事業務之人，其因過失致人於
    死，故核其所為，係犯刑法第276條第2項之業務過失致人於
    死罪。被告於肇事後託人向警察機關報案，並於警員前往現
    場處理時在場，當場承認為肇事人，此有宜蘭縣警察局羅東
    分局道路交通事故肇事人自首情形紀錄表在卷可稽，被告所
    為係對未發覺之罪自首而接受裁判，應依法減輕其刑。
三、原審本同上見解，適用刑法第276條第2項、第62條，罰金罰
    鍰提高標準條例第1 條前段之規定，並審酌被告為從事業務
    之人，以駕駛車輛為業，對於行車安全之注意，本應負較一
    般駕駛者更重之義務，且未經申請核發臨時通行證即駕駛起
    重吊車行駛於道路上，對於安全之危害甚鉅，更應對於行車
    狀況具有高度之注意，因被告過失之行為，造成被害人死亡
    之損害非輕等一切情狀，量處有期徒刑八月，其認事用法及
    量刑並無不當，被告上訴指摘原判決未審酌被害人與有過失
    並無可採，應駁回其上訴。末查被告前未曾受有期徒刑以上
    刑之宣告，於第一審判決後已經於94年1月1日與被害人家屬
    達成和解，賠償損害新台幣三百萬元，有和解書一紙在卷可
    查，本院認經此偵查、審判程序可促使被告行事更謹慎，被
    告經此教訓，應無再犯之虞，本院認上開有期徒刑之宣告以
    暫不執行為適當，爰併宣告緩刑二年，以啟自新。
據上論斷，應依刑事訴訟法第368條、刑法第74條第1款，判決如
主文。
本案經檢察官周誠南到庭執行職務。
中　　華　　民　　國　　94　　年　　3 　　月　　9 　　日
　　　　　　　　　刑事第七庭審判長法　官  蔡秀雄
　　　　　　　　　　　　　　　    法　官  蘇素娥
　　　　　　　 　 　　　　　　　　法　官  周占春
以上正本證明與原本無異。
如不服本判決，應於收受送達後十日內向本院提出上訴書狀，其
未敘述上訴之理由者並得於提起上訴後十日內向本院補提理由書
（均須按他造當事人之人數附繕本）。
                                  書記官  葉金發
中　　華　　民　　國　　94　　年　　3 　　月　　9 　　日
附錄：本案論罪科刑法條全文
中華民國刑法第276條
因過失致人於死者，處二年以下有期徒刑、拘役或二千元以下罰
金。
從事業務之人，因業務上之過失犯前項之罪者，處五年以下有期
徒刑或拘役，得併科三千元以下罰金。
